【裁判字號】    89,訴緝,131
【裁判日期】    891213
【裁判案由】    偽造文書等
【裁判全文】
臺灣高雄地方法院刑事判決                        八十九年度訴緝字第一三一號
    公  訴  人  臺灣高雄地方法院檢察署檢察官
    被      告  乙○○
右列被告因偽造文書等案件，經檢察官提起公訴（八十八年度偵字第一二二五九號、
第一０九八九號），本院判決如左：
    主  文
乙○○無罪。
    理  由
一、公訴意旨略以：另案被告陳懷恩（業經另案審結）明知姓名年籍不詳之顏姓女子
    所出售之車號ＹＴ—○○○三號ＢＭＷ牌自小客車係來源不明之贓車，仍於民國
    八十七年七月二十日，在台南縣西港鄉○○街一五巷五二號其經營之電腦公司，
    以新台幣（下同）十萬元向該名顏姓女子購買上開汽車後，於同年十一月間，在
    台南市○○路○段八九號另案被告黃建雄（業經另案審結）住處前，將該車交付
    予知情之另案被告黃建雄處理。另案被告黃建雄乃於同年十一月間某日，在台南
    市○○路○段八六號旁，轉交該車予知情之另案被告辛文祺（業經另案審結）代
    為出售。另案被告辛文祺即於八十七年十二月底，在台南市○○路七八二號「仁
    翔保養廠」，交付予知情之另案被告謝二一（業經另案審結）出售上開車輛。詎
    另案被告辛文祺於該車出售後，竟意圖為自己不法之利益，向另案被告黃建雄謊
    稱前開汽車車牌被扣已經低價轉賣解體廠等語，僅將其賣車所得五萬元中二萬元
    交付予另案被告黃建雄，而減免轉付另案被告黃建雄三萬元之價金債務。另案被
    告謝二一嗣於八十八年一月二十七日十六時許，在台南市○○路○段一七九號路
    旁，又轉交該車予知情之另案被告葉三龍（業經另案審結）囑其出賣，且於上揭
    汽車賣出後，獲自另案被告葉三龍所交付之十八萬元代價。另案被告葉三龍旋於
    同日二十時許，夥同另案被告呂文雄、蘇川良（另經另案審結），共同基於偽造
    文書之犯意聯絡，在高雄市○○○路五九六號「禾益汽車商行」，十八萬元售予
    知情之另案被告呂文雄，另案被告呂文雄即當場再以二十一萬五千元販售並交付
    前開車輛予另案被告蘇川良，且均分別訂有買賣合約，並由另案被告呂文雄在前
    開買賣合約書之賣方欄偽造該車所有權人「丙○○」之署名，足生損害於丙○○
    。嗣另案被告蘇川良乃於八十八年一月二十九日，在高雄市○○○路二五○號「
    富祥汽車商行」，向另案被告丁○○出示上開買賣合約後，以三十八萬元轉售並
    交付予知情之另案被告丁○○（業經另案審結），另案被告丁○○再於同年二月
    二日十六時許，在高雄市○○區○○路「桂林加油站」，以四十五萬元出售並交
    付予知情之被告乙○○，嗣因不知情之李世樑向被告乙○○借用該車，於同年二
    月十一日凌晨二時許，在高雄市小港區○○○路四一號前為警查獲上開車輛，因
    認被告乙○○涉有刑法第三百四十九條第二項之故買贓物罪嫌。
二、按犯罪事實應依證據認定，無證據不得推定其犯罪事實，刑事訴訟法第一百五十
    四條定有明文。公訴人認被告乙○○涉有故買贓物之罪嫌，係以被告於未訂立書
    面契約之情形下，以顯低於市價之價格，在非汽車商行或代理商經營之處所，向
    另案被告丁○○購入車號ＹＴ—○○○三號ＢＭＷ牌自小客車一部為其主要依據
    。訊據被告固坦承以四十五萬元之價格，向另案被告丁○○購入車號ＹＴ—○○○三號ＢＭＷ牌自小客車一部之事實，惟堅詞否認有何故買贓物之犯行，辯稱：
    伊與丁○○並不熟識，是因為丁○○曾經賣一部車給伊朋友，伊又有買車的需要
    ，就跟丁○○說要買車，之前丁○○曾經開一部克萊斯勒的車要給伊，但因為是
    分期車所以伊不要，後來丁○○又開這一部車號ＹＴ—○○○三號ＢＭＷ牌自小
    客車給伊看，雙方約定以四十五萬元成交，因為丁○○有積欠伊老闆甲○○二十
    五萬元，所以價金中的二十五萬元就與丁○○積欠甲○○的二十五萬元抵銷，剩
    餘價款等伊標到會後再交付，當時丁○○是將車開到海眾廟前給伊看，並有出示
    行車執照、買賣契約書、電腦查詢單等，同時表示由賣方負責過戶，所以沒有把
    行車執照交給伊，伊也沒有懷疑車子是贓車，因為車子需要修理，所以隔天丁○○把車子開到桂林加油站交給伊，同時將車子留在那裡修理，後來李世樑向伊借
    車，伊就把車輛借給李世樑作為迎娶之用，結果就被警察查獲是贓車，伊根本不
    知道車號ＹＴ—○○○三號ＢＭＷ牌自小客車是贓車等語。
三、經查：
  (一)車號ＹＴ—○○○三號自小客車係車主丙○○於八十七年七月九日下午一時十五
    分許出租予證人孫惟堅，證人孫惟堅於當天在臺南市內應徵接待司機工作時，遭
    人詐騙該車等情，業經證人丙○○於警訊中、證人孫惟堅於本院中證述綦詳，證
    人孫惟堅並於八十七年七月九日向臺南市警察局第一分局報案該車遭詐騙，有臺
    南市警察局第一分局受理刑事案件報案三聯單附於八十七年度偵字第二四二三三
    號卷可稽，是車號ＹＴ—○○○三號自小客車係因詐欺之財產犯罪所得之贓物一
    情，堪予認定。
  (二)又被告係以四十五萬元之價格向證人即另案被告丁○○購買車號ＹＴ—○○○三
    號自小客車，價金中之二十五萬元係與證人丁○○積欠甲○○之債務相抵銷等情
    ，業經被告供述與證人丁○○證述在卷，互核其供述大致相符，應堪採信，是以
    被告與證人丁○○雙方已就買賣車號ＹＴ—○○○三號自小客車之價金達成合意
    ，證人丁○○並已將車號ＹＴ—○○○三號自小客車交付予被告使用，足認被告
    確已向證人丁○○購買該車，合先敘明。
  (三)被告雖不否認向證人丁○○購買車號ＹＴ—○○○三號自小客車之情，惟堅稱不
    知車號ＹＴ—○○○三號自小客車為贓車，並稱證人丁○○曾提出行車執照、買
    賣契約書、電腦查詢單供其核對等語，質之證人丁○○雖否認有出示行車執照供
    被告核對一節，然對曾出示電腦查詢單及買賣契約書供被告查核一情並不加否認
    ，以證人丁○○係從事中古車之買賣為業，被告之友人亦有向證人丁○○購買中
    古車輛之經驗，證人丁○○復提出相當之資料供被告審核，故被告因而相信證人
    丁○○所出售之車號ＹＴ—○○○三號自小客車具有正當來源，並非不可能。且
    證人丁○○前後二次交付車輛予被告之地點，其一為高雄市小港區海眾廟，此為
    被告工作之場所，另一為桂林加油站，此為汽車修護廠之所在等情，業經被告及
    證人丁○○陳述在卷，是證人丁○○先將車輛開往被告工作之場所供被告察看是
    否合意，並因車號ＹＴ—○○○三號自小客車仍有待修繕，故將交車之地點約定
    為汽車修護廠，而由證人丁○○直接將車輛開往汽車修護廠交付，同時進行修繕
    亦屬合理，是被告購買車號ＹＴ—○○○三號自小客車之場所及交車之地點均無
    何不當之處。又被告向證人丁○○購買車號ＹＴ—○○○三號自小客車之價格為
    四十五萬元，以被告所購買之車輛為一九九三年份、一千八百ＣＣ之ＢＭＷ牌自
    小客車，距被告購買之八十七年二月二日，車齡約有五年，輔以中古車之市場價
    格本即較屬分歧，被告以四十五萬元之價格，購買車齡五年、一千八百ＣＣ之Ｂ
    ＭＷ牌自小客車，其價格尚屬相當，亦無從僅由被告購買之價格遽為推論被告明
    知所購買者為贓車。再者，被告於向證人丁○○買受車號ＹＴ—○○○三號自小
    客車後，除先行將車輛送修外，旋即於八十七年二月十日晚上七時許，將車輛出
    借予友人李世樑作為迎娶之用等情，復經證人李世樑證述綦詳，故被告購買車號
    ＹＴ—○○○三號自小客車之目的顯係供自己平日使用，而非作為轉售圖利甚明
    ，倘被告明知車號ＹＴ—○○○三號自小客車係來路不知之贓車，又未曾對該車
    從事任何改造，例如更換車牌；變更引擎號碼、車身號碼等，則其應知駕駛此等
    車輛顯有經警方查緝之可能，被告應無自陷己身於此等危險之理。從而，綜合以
    上各情觀察，倘被告明知向證人丁○○所購買之車號ＹＴ—○○○三號自小客車
    為贓車，其應無與市價相近之四十五萬元予以購入，且於購入後，未經任何更換
    車牌、變更引擎號碼、車身號碼等之改造工作，隨即將之出借予友人李世樑使用
    ，輔以證人丁○○係以出售中古車輛為業，過去並有出售中古車輛予被告友人之
    經驗，證人丁○○於雙方交易之際並提供買賣契約、電腦查詢單供被告審核，是
    被告辯稱其不知車號ＹＴ—○○○三號自小客車為贓車一情，應為可採。此外，
    本院復查無其他積極證據足認被告有何公訴人所指之犯行，不能證明被告犯罪，
    依法應為無罪之諭知。
據上論斷，應依刑事訴訟法第三百零一條第一項，判決如主文。
中      華      民      國    八十九    年     十二     月     十三     日
                                  臺灣高雄地方法院刑事第七庭
                                      法  官     曾  淑  娟
右正本證明與原本無異。
如不服本判決，應於判決送達後十日內，向本院提出上訴狀。
                                      書記官     陳  恩  如
中      華      民      國    八十九    年     十二     月     十四     日


司法院資訊處製作；財團法人民間司法改革基金會備份。
